【裁判字號】    92,易,725
【裁判日期】    921216
【裁判案由】    竊盜
【裁判全文】
臺灣彰化地方法院刑事判決                          九十二年度易字第七二五號
    公  訴  人  臺灣彰化地方法院檢察署檢察官
    被      告  丁○○
右列被告因竊盜案件，經檢察官提起公訴（九十二年度偵字第二八四四號），本院判
決如左：
    主      文
丁○○竊盜，處有期徒刑伍月，如易科罰金，以佰元折算壹日。
    事      實
一、丁○○於民國八十九年底、九十年初之某日，在臺中縣潭子鄉○○村○○街三十
    八巷內，因見余李美珠所有之車牌號碼ＮＧＲ－０三二號重機車一部（該車價值
    據使用人甲○○稱約為新台幣《下同》五千元），停放該處無人看管，竟意圖為
    自己不法之所有，以不詳方式竊取該車得手，並供己代步使用。甲○○則誤以為
    該車老舊，已遭環保機關移置他處，故遲未積極報警處理，直至九十一年十一月
    間，車主余李美珠接獲監理機關寄發之機車第三人責任險保險費未繳罰單，始由
    甲○○於同年月二十五日，向臺中縣警察局豐原分局頭家派出所報案車牌遺失。
    經警於九十二年一月十六日下午五時許，在彰化縣花壇鄉○○村○○路南方一巷
    十三弄四十三號丁○○住處車棚內，發現上開失竊機車，乃循線查獲丁○○，並
    當場扣得丁○○騎乘該車使用之機車鑰匙一支。
二、案經彰化縣警察局員林分局報請臺灣彰化地方法院檢察署檢察官偵查起訴。
    理      由
一、訊據被告丁○○對於騎乘上開被害人甲○○失竊之機車等情固坦承不諱，惟矢口
    否認有何竊盜犯行，辯稱：伊於八十九年底前去甲○○居住之「家天下社區」找
    尋友人丙○○，伊等二人準備外出收購廢棄紙張、金屬等物品時，適逢甲○○主
    動向伊出價求售該部老舊機車，經雙方同意以二百元之價格成交，甲○○並當場
    交付機車鑰匙，伊還交代甲○○日後必須交付機車行照等證件，當時丙○○及另
    一名友人乙○○亦均在場，親眼目睹整個機車買賣交易經過；伊使用該部機車期
    間，曾因交通違規遭警攔停開立罰單，倘該車確屬他人失竊之贓物，何以員警當
    時未能及時察覺？又甲○○遲至九十一年十一月間始報警失竊，亦與常情不合，
    所述機車失竊情節不足採信云云。然查：
（一）右揭事實，業據被害人甲○○指訴綦詳，並有贓物認領保管單一紙、照片二張
      、失竊車牌調查筆錄、臺中縣警察局車牌遺失電腦輸入單各一份附卷可稽，復
      有被告使用該部贓車之鑰匙一支扣案為憑。而證人丙○○平日均為獨自一人駕
      駛三輪車收購廢鐵、塑膠、紙類、家用電器等物，收購範圍尚不及於機車等重
      型交通工具，且因其所居住之「家天下社區」已有委請其他專門人士從事廢棄
      物回收清運，並集中於特定地點處理，其本身並未與被告向該社區居民收購機
      車，亦無使用三輪車載運被害人甲○○使用之機車等情，業據證人丙○○於本
      院審理時證述明確。則被告辯稱：與證人丙○○一同收購該部機車，並由證人
      丙○○墊支二百元價金云云（見被告九十二年二月二十六日偵訊筆錄），即乏
      所據，已難採信。
（二）又證人乙○○於本院審理時則證稱：伊曾在八十九年間前往找尋證人丙○○時
      ，見到被告與證人丙○○在一起談論購買機車之事，伊不清楚收購機車之經過
      ，亦不知被告係向何人購買，僅由被告向伊告知該車是向他人收購而來等語。
      是以證人乙○○於被告所稱收購機車之時並未在場參與目睹，顯與被告前揭辯
      解內容不相合致，況且證人乙○○得知上開購買機車之經過，又係透過被告轉
      述而來，其真實性容有可議，自無從遽為有利被告之認定。
（三）再者，被告如係將該車視為廢鐵而予收購，理當要求車主先行將機車號牌取下
      繳銷，以免將來稅負歸屬及違規處罰產生爭議；倘被告另出於一般代步使用目
      的而向被害人甲○○出價收購，更應當場積極索討行車執照以維權益，且該車
      既有繼續騎用之可能，收購價格亦不至於偏低。乃被告竟以二百元之低價購買
      機車，不僅並未要求被害人甲○○拆卸車牌，又於長達一年有餘之使用期間內
      ，未向原車主索取行車執照即騎車外出，毫無積極辦理機車過戶之行為跡象，
      凡此均與收購廢鐵或購車代步之情形迥然有別，益徵被告所辯悖於常情至極，
      不足採信。
（四）另被告所稱騎用該車期間曾因違規經警開單告發云云，亦經本院向警察機關及
      公路監理機關函查結果，均無被告所指之交通違規情事，有彰化縣警察局九十
      二年七月十七日彰警交字第０九二００六七四八０號函、交通部公路總局嘉義
      區監理所九十二年七月一日九二嘉監裁字第０九六一九號函在卷足參，已無證
      據足佐其說。又被害人甲○○係遲至九十一年十一月二十五日始報警失竊，縱
      令被告於九十年十一月或九十一年間確有交通違規之事實，則當時既無被害人
      甲○○之失竊機車報案紀錄可查，攔停舉發違規之員警亦無可能及時發現被告
      騎用贓車。況被告所稱交通違規分係酒後駕車或紅燈右轉，處罰對象即為車輛
      駕駛人，且均為當場舉發經警面告違規事由，亦非採用逕行舉發之方式，是以
      該等交通違規罰單依法毋庸寄送車輛所有人即被害人余李美珠，被害人甲○○
      自難得悉被告使用其所失竊車輛之事實。從而，被害人甲○○陳稱：誤以為該
      車遭環保機關移置他處，直至被害人余李美珠接獲監理機關寄發之機車第三人
      責任險保險費未繳罰單始報案處理等語，自與事理無違。被告一再執詞質疑被
      害人延誤報案時機之背後原因，應係被告一己憑空臆測，無足為採。
    綜上所陳，被告前揭所辯均有未洽，不足採信。本案事證已臻明確，被告犯行至
    堪認定。
二、核被告丁○○所為，係犯刑法第三百二十條第一項之普通竊盜罪。爰審酌被告行
    竊之機車固然價值有限，仍屬被害人甲○○往來通行所仰賴之交通工具，對於被
    害人甲○○自已造成相當程度之經濟損失及生活不便；尤以被告於警詢及偵審期
    間一再否認犯行，未見其有何悔改之意，犯後態度殊值可議，及其犯罪目的、手
    段、具有高職畢業學歷之智識程度等一切情狀，量處如主文所示之刑，併諭知易
    科罰金之折算標準，以示懲儆。扣案之機車鑰匙一支雖屬被告所有，惟據被告供
    稱係其事後另行打造，並無證據證明被告當時確持該支鑰匙用以行竊，顯非其犯
    罪使用之物，自無依刑法第三十八條第一項第二款予以沒收之餘地，附此敘明。
三、又被告為前開犯罪行為後，刑法第四十一條已於九十年一月十日修正公布，經比
    較修正前後之規定，以修正後之新法較有利於被告，爰依刑法第二條第一項前段
    規定，適用修正後之刑法第四十一條第一項前段，而諭知易科罰金之折算標準，
    附此敘明。
據上論斷，應依刑事訴訟法第二百九十九條第一項前段，刑法第二條第一項前段、第
三百二十條第一項、第四十一條第一項前段，罰金罰鍰提高標準條例第一條前段、第
二條，判決如主文。
本案經檢察官陳德芳到庭執行職務。
中    華    民    國    九十二    年      十二      月      十六        日
                              臺灣彰化地方法院刑事第三庭
                                  審判長法官  李  進  清
                        法      官  紀  佳  良
                                  法      官  高  文  崇
右正本證明與原本無異。
如不服本判決，應於判決送達後十日內向本院提出上訴狀( 須附繕本 )。
告訴人或被害人對於判決如有不服具備理由請求檢察官上訴者，其上訴期間之計算係
以檢察官收受判決正本之日期為準。
                                  法院書記官  謝  志  鑫
中    華    民    國    九十二    年      十二      月      二十三      日
刑法第三百二十條第一項：
意圖為自己或第三人不法之所有，而竊取他人之動產者，為竊盜罪，處五年以下有期
徒刑、拘役或五百元以下罰金。


司法院資訊處製作；財團法人民間司法改革基金會備份。
